臺灣雲林地方法院刑事裁定　　　　　　　100年度聲字第253號
聲　請　人　臺灣雲林地方法院檢察署檢察官
被　　　告　李佳恒
上列聲請人因被告違反著作權法案件，聲請單獨宣告沒收（100
年度聲沒字第35號），本院裁定如下：
    主  文
扣案如附表所示之物均沒收。
    理  由
一、聲請意旨略以：被告李佳恒因違反著作權法案件，經臺灣雲
    林地方法院檢察署檢察官以98年度偵字第4727號為緩起訴處
    分確定，該案經扣案之電腦主機1 台、盜版程式光碟40片、
    空白光碟97片、光碟棉套1 包、光碟片包裝盒20個、光碟包
    裝袋15個、郵局掛號執據1 疊、郵局便利袋4 個、郵政存簿
    儲金簿3 本等物，係被告違反著作權法第91條第3 項、第91
    條之1 第3 項所用之物，且為被告所有之物，爰依刑事訴訟
    法第259 條之1 規定聲請單獨宣告沒收等語。
二、按檢察官依刑事訴訟法第253 條或第253 條之1 為不起訴或
    緩起訴之處分，對供犯罪所用、供犯罪預備或因犯罪所得之
    物，以屬於被告者為限，得單獨聲請法院宣告沒收，刑事訴
    訟法第259 條之1 固定有明文。惟按違禁物或專科沒收之物
    ，得單獨宣告沒收；犯著作權法第91條至第93條、第95條至
    第96條之1 之罪，供犯罪所用或因犯罪所得之物，得沒收之
    。但犯第91條第3 項及第91條之1 第3 項之罪者，其得沒收
    之物，不以屬於犯人者為限，亦為刑法第40條第2 項、著作
    權法第98條所明定。是以，犯著作權法第91條、第91條之1
    之罪供犯罪所用或因犯罪所得之物，要屬刑法第40條第2 項
    所稱「專科沒收之物」，得單獨宣告沒收。而著作權法第98
    條、刑法第40條第2 項規定，係採義務沒收主義，應優先於
    採職權沒收主義之刑法第38條第1 項第2 款而適用（最高法
    院79年臺上字第5137號判例意旨參照），合先敘明。
三、再按沒收，除有特別規定者外，於裁判時併宣告之；違禁物
    或專科沒收之物得單獨宣告沒收，刑法第40條定有明文。其
    修正理由為：「一按特別刑事法律如刑事訴訟法第259 條之
    1 或其他可單獨宣告沒收者，因不限於裁判時併予宣告，爰
    增訂『除有特別規定者外』文字，以資區別。二刑法分則或
    刑事特別法關於專科沒收之物，例如偽造之印章、印文、有
    價證券、信用卡、貨幣，雖非違禁物，然其性質究不宜任令
    在外流通，自有單獨宣告沒收之必要，爰於第2 項增訂之。
    」足認上開條文修正後，已明確表示僅在扣案物為「非違禁
    物或專科沒收之物」，檢察官依法為不起訴或緩起訴處分確
    定後，因無主刑之存在，始有依刑事訴訟法第259 條之1 聲
    請法院單獨聲請宣告沒收之必要，若扣案物為「違禁物或專
    科沒收之物」時，檢察官本應依刑法第40條第2 項及各該違
    禁物、專科沒收（常見如毒品危害防制條例第18條第1 項前
    段、商標法第83條、刑法第235 條第3 項、第219 條、第26
    6 條第2 項等）等規定，單獨聲請法院宣告沒收。檢察官依
    沒收物之相關規定聲請法院單獨宣告沒收，卻誤引（未援引
    各該相關規定）或贅引（已援引各該相關規定）刑事訴訟法
    第259 條之1 作為聲請依據時，因該等物品本即屬應宣告沒
    收且得單獨聲請法院宣告沒收之物，法院此時仍得裁定宣告
    沒收（銷燬）之，並自行援引適當之規定，不受檢察官聲請
    書所載法條之限制（見臺灣高等法院暨所屬法院98年法律座
    談會刑事類提案第39號之研討結果）。
四、經查，被告李佳恒因違反著作權法第91條第3 項之意圖銷售
    而擅自以重製於光碟之方法侵害他人之著作財產權、第91條
    之1 第3 項之明知係侵害著作財產權之重製光碟而散布罪，
    業經臺灣雲林地方法院檢察署檢察官於民國98年11月9 日，
    以98年度偵字第4727號為緩起訴處分在案，緩起訴期間為1
    年，經依職權送再議，由臺灣高等法院臺南分院檢察署檢察
    長於98年11月19日，以98年度上職議字第4582號處分書駁回
    再議確定，已於99年11月18日緩起訴期滿未經撤銷，並依約
    履行緩起訴處分所載事項等情，有該緩起訴處分書、臺灣高
    等法院臺南分院檢察署98年度上職議字第4582號處分書、臺
    灣雲林地方法院檢察署檢察官緩起訴處分命令通知書及刑案
    資料查註紀錄表等在卷可稽。而扣案如附表編號1 至9 所示
    之物，係供被告犯本罪所用之物或因犯本罪所得之物，業據
    被告於警詢及偵查中供承明確，依上開規定，不問屬於犯人
    與否，自得對該等扣案物單獨宣告沒收。檢察官雖誤引刑事
    訴訟法第259 條之1 聲請宣告沒收，惟揆諸前揭說明，本院
    仍得援引刑法第40條第2 項、著作權法第98條之規定為據，
    故本件聲請為有理由，應予准許。
五、依刑事訴訟法第220 條、刑法第40條第2 項、著作權法第98
    條，裁定如主文。
中    華    民    國  100     年    3     月    22    日
                  刑事第二庭    法  官  陳定國
以上正本證明與原本無異。
如不服本裁定，應於裁定送達後5 日內向本院提出抗告狀（須附
繕本）。
                                書記官  魏輝碩
中    華    民    國  100     年    3     月    22    日
附表
 ┌──┬──────────┬──────┬───────────┐
 │編號│扣押物名稱          │數量        │備              註    │
 ├──┼──────────┼──────┼───────────┤
 │ 1  │電腦主機（不含週邊配│1 台        │臺灣雲林地方法院檢察署│
 │    │備）                │            │98年度保管字第986 號  │
 ├──┼──────────┼──────┼───────────┤
 │ 2  │盜版程式光碟        │40片        │同上                  │
 │    │                    │            │                      │
 ├──┼──────────┼──────┼───────────┤
 │ 3  │空白光碟            │97片        │同上                  │
 │    │                    │            │                      │
 ├──┼──────────┼──────┼───────────┤
 │ 4  │光碟棉套            │1 包        │同上                  │
 │    │                    │            │                      │
 ├──┼──────────┼──────┼───────────┤
 │ 5  │光碟片包裝盒        │20個        │同上                  │
 │    │                    │            │                      │
 ├──┼──────────┼──────┼───────────┤
 │ 6  │光碟包裝袋          │15個        │同上                  │
 │    │                    │            │                      │
 ├──┼──────────┼──────┼───────────┤
 │ 7  │郵局掛號執據        │1 疊        │同上                  │
 │    │                    │            │                      │
 ├──┼──────────┼──────┼───────────┤
 │ 8  │郵局便利袋          │4 個        │同上                  │
 │    │                    │            │                      │
 ├──┼──────────┼──────┼───────────┤
 │ 9  │郵政存簿儲金簿      │3 本        │同上                  │
 │    │                    │            │                      │
 └──┴──────────┴──────┴───────────┘